【裁判字號】    99,易,293
【裁判日期】    990610
【裁判案由】    詐欺
【裁判全文】
臺灣彰化地方法院刑事判決               99年度易字第293號
公  訴  人  臺灣彰化地方法院檢察署檢察官
被      告  乙○○  原名申文.
上列被告因詐欺案件，經檢察官提起公訴（99年度偵字第164 號
），及移送併辦審理（臺灣臺北地方法院檢察署99年度偵字第22
30號），本院改依簡式審判程序判決如下：
    主  文
乙○○幫助意圖為自己不法之所有，以詐術使人將本人之物交付
，處有期徒刑貳月，如易科罰金，以新臺幣壹仟元折算壹日。
    事  實
一、乙○○可預見金融機構帳戶係個人理財之重要工具，且關係
    個人財產、信用之表徵，如任意交予他人使用，或經不詳年
    籍姓名之人無故蒐集個人之存摺、金融卡等帳戶資料，有供
    作財產犯罪用途之可能，然其仍不顧第三人所可能遭受侵害
    之危險，竟基於縱若他人持有其金融卡後，自行或轉交他人
    用以實施犯罪，供作被害人匯款之用，仍不違背其本意之幫
    助使用其帳戶者向他人詐欺取財之不確定故意，於民國（下
    同）98年10月14日某時，在臺中市○○路與青海路附近，將
    其向第一商業銀行新店分行開設帳號為00000000000000號之
    帳戶金融卡及密碼，交付予年籍不詳之成年男子，該年籍不
    詳之成年男子取得上開物品後，即持之作為所屬詐欺集團向
    不特定人詐財之人頭帳戶使用，並於同年月15日下午2 時30
    分許，致電予甲○○，佯稱：因其先前網路購物時賣方帳號
    遭到停權，故未收到商品，須操作自動提款機以便匯回款項
    云云，致甲○○陷於錯誤，前往台南縣永康市○○○路109
    號之第一銀行永康分行，操作附設之自動存款機，以無摺現
    金存入方式，於同日晚間7 時29分、7 時50分，分別將新臺
    幣（下同）29,000元、31,000元，共計60,000元匯入乙○○
    所申辦之上開第一商業銀行帳戶中，後甲○○查覺有異始知
    受騙而報警。
二、案經臺北縣政府警察局新店分局報請臺灣彰化地方法院檢察
    署檢察官偵查起訴，及臺中縣警察局太平分局報請臺灣臺北
    地方法院檢察署檢察官移送併辦。
    理  由
一、按除被告所犯為死刑、無期徒刑、最輕本刑為3 年以上有期
    徒刑之罪或高等法院管轄第1 審案件者外，於刑事訴訟法第
    273 條第1 項程序進行中，被告先就被訴事實為有罪之陳述
    時，審判長得告知被告簡式審判程序之旨，並聽取當事人、
    代理人、辯護人及輔佐人之意見後，裁定進行簡式審判程序
    ；除簡式審判程序及簡易程序案件外，第1 審應行合議審判
    ，刑事訴訟法第273 條之1 第1 項、第284 條之1 分別定有
    明文。本件被告乙○○所犯係死刑、無期徒刑、最輕本刑為
    3 年以上有期徒刑或高等法院管轄第1 審案件以外之罪，並
    於本院行準備程序時就被訴事實為有罪之陳述，本院合議庭
    依前揭規定，經評議結果，裁定改由受命法官獨任行簡式審
    判程序，先予敘明。
二、上揭犯罪事實，業據被告乙○○於本院行準備程序及審理時
    坦承不諱，核與被害人甲○○於警詢中指述之情節相符，並
    有第一銀行自動櫃員機交易明細表、第一商業銀行存摺存款
    客戶資料查詢單、未登摺帳項查詢清單、存摺存款交易明細
    表、內政部警政署反詐騙諮詢專線紀錄表、金融機構聯防機
    制通報單在卷可稽，足認被告自白核與事實相符，堪可採為
    論罪科刑之依據。
三、按刑法上之故意，分為直接故意（確定故意）與間接故意（
    不確定故意），「行為人對於構成犯罪之事實，明知並有意
    使其發生者」為直接故意，「行為人對於構成犯罪之事實，
    預見其發生而其發生並不違背其本意者」為間接故意，又間
    接故意與有認識的過失（又稱疏虞過失）之區別，在於二者
    對構成犯罪之事實雖均預見其能發生，但前者對其發生並不
    違背其本意，後者則確信其不發生。且幫助犯之成立，以行
    為人主觀上認識被幫助者正欲從事犯罪或係正在從事犯罪，
    且該犯罪有既遂之可能，而其行為足以幫助他人實現構成要
    件者，即具有幫助故意，並不以行為人確知被幫助者係犯何
    罪名為必要。查金融機構帳戶之申請甚為簡易方便，如係基
    於正當用途而有使用帳戶之必要，通常需用人得以自己名義
    申請辦理即可，如非洗錢、犯罪等不法目的，依常情並無捨
    棄自己帳戶而迂迴收受他人帳戶使用之理，業如前述，且金
    融存款帳戶，事關存戶個人財產權益之保障，其與存戶提款
    卡結合，專屬性、私密性更形提高；除非本人或與本人具密
    切關係之人，難認有何理由可自由流通使用該存摺，一般人
    亦均有應妥為保管存摺、提款卡（含密碼），以防止存摺及
    提款卡被他人冒用之認識，縱有特殊情況偶有將存摺、提款
    卡交付他人之需，亦必深入瞭解其用途後始行提供使用，實
    乃吾人日常生活經驗與事理；且存摺、提款卡等有關個人財
    產、身分之物品，如淪落不明人士手中，極易被利用為與財
    產犯罪有關之犯罪工具；而與他人於身分上不具密切關係之
    人，竟要求他人提供帳戶以為使用，此等行為，客觀上已屬
    可疑，且顯係供為某非正當資金進出使用，而隱瞞其流程及
    行為人身分曝光之不法意圖亦可預見；若此之社會現實，恆
    係一般人本於日常生活經驗即可體察，再者，蒐集他人金融
    機構帳戶作為被害人匯入款項之交易媒介，用以隱匿真正犯
    罪者身分及資金流向之犯罪模式，多係用於詐欺取財之犯罪
    類型，此乃一般使用人頭帳戶常見之非法利用類型，復經大
    眾傳播媒體再三披露，本件被告對此自均難諉為不知，亦即
    依被告之社會經驗及智識程度，對他人取得其所申辦之上開
    帳戶存摺、提款卡及密碼等資料之目的，有可能供作詐欺取
    財使用，應能預見，而被告雖係因找工作之由，然其將帳戶
    之金融卡及密碼於前揭地點，交付予年籍均不詳之成年男子
    使用，凡此均與一般員工謀職情形不符，是以，其率爾提供
    攸關個人財產、信用而具有專屬性之銀行帳戶提款卡及密碼
    等資料予他人使用，縱無證據證明被告明知他人之犯罪態樣
    ，惟被告提供金融機構帳戶在先，縱已得悉可能作為上開犯
    罪用途，卻又容任該項犯罪行為之繼續實現，足徵被告就他
    人嗣後將其提供之帳戶供作詐欺取財之用，並藉以掩飾詐欺
    犯行不易遭人查緝，顯不違反被告之本意，被告應具有幫助
    他人詐欺取財犯罪之間接故意，殆無疑義。
四、按刑法上之幫助犯，係指以幫助之意思，對於正犯資以助力
    ，而未參與實施犯罪之行為者而言（最高法院49年臺上字第
    77號判例參照）。查被告將前揭帳戶金融卡及密碼，交付予
    他人作為犯詐欺取財之用，而向其收取前揭帳戶金融卡、密
    碼之人，確有向被害人詐欺取財，被害人因而匯款入被告之
    前開金融機構帳戶，是核被告所為，係犯刑法第30條第1 項
    前段、第339 條第1 項之幫助詐欺取財罪。被告幫助他人犯
    詐欺取財罪，為從犯，應依刑法第30條第2 項規定按正犯之
    刑減輕之。又被害人甲○○雖分2 次匯款，惟係遭詐欺取財
    行為後之接續匯款動作，故被告就該部分僅係幫助一次詐欺
    取財之行為。爰審酌被告擅自提供金融機構帳戶供他人非法
    使用，非惟幫助詐欺者遂行取財目的，同時使詐騙者得以隱
    匿其真實身份，減少遭查獲之風險，加深犯罪之猖獗，嚴重
    影響社會經濟秩序，造成被害人之損失，行為殊屬不當，惟
    考量被告犯後坦認犯行，態度堪稱良好，兼衡其犯罪動機、
    目的、手段等一切情狀，認檢察官當庭求處有期徒刑三月，
    稍嫌過重，酌量處如主文所示之刑，並諭知易科罰金之折算
    標準，以示懲儆。
據上論斷，應依刑事訴訟法第299 條第1 項前段，刑法第30條第
1 項前段、第2 項、第339 條第1 項、第41條第1 項前段，刑法
施行法第1 條之1 ，判決如主文。
本案經檢察官林于人到庭執行職務。
中    華    民    國    99    年    6     月    10    日
                  刑事第九庭    法  官  蕭文學
以上正本證明與原本無異。
如不服本判決應於收受判決後10日內，向本院提出上訴書狀，並
應敘述具體理由;其未敘述上訴理由者，應於上訴期間屆滿後20
日內向本院補提理由書（均須按他造當事人之人數附繕本）「切
勿逕送上級法院」。
告訴人或被害人對於判決如有不服具備理由請求檢察官上訴者，
其上訴期間之計算係以檢察官收受判決正本之日期為準。
中    華    民    國    99    年    6     月    10    日
                                書記官  卓俊杰
附錄本判決論罪之法條：
中華民國刑法第339條
意圖為自己或第三人不法之所有，以詐術使人將本人或第三人之
物交付者，處 5 年以下有期徒刑、拘役或科或併科 1 千元以下
罰金。
以前項方法得財產上不法之利益或使第三人得之者，亦同。
前二項之未遂犯罰之。

司法院資訊處製作；財團法人民間司法改革基金會備份。
